【裁判字號】    92,上訴,326
【裁判日期】    920423
【裁判案由】    違反稅捐稽徵法
【裁判全文】
臺灣高等法院刑事判決                            九十二年度上訴字第三二六號
    上  訴  人
    即  被  告  丙○○原名簡.
右上訴人因違反稅捐稽徵法案件，不服臺灣板橋地方法院九十一年度訴字第二０六七
號，中華民國九十一年十二月十九日第一審判決（起訴案號：臺灣板橋地方法院檢察
署九十一年度偵字第三九九二號），提起上訴，本院判決如左：
    主  文
上訴駁回。
    事  實
一、丙○○（原名簡玉葉）明知其與其夫甲○○並未扶養甲○○之弟乙○○之子楊建
    興，為減少甲○○及其本人綜合所得稅額之支出，竟基於概括之犯意，自民國（
    下同）八十五年間起至八十八年間止，在甲○○及其本人合併申報之歷年綜合所
    得稅結算申報書上虛偽記載楊建興為其夫妻扶養之親屬，而得增加免稅額之扣除
    ，減少綜合所得稅額〈八十五年度可少繳稅額為新台幣（下同）四千二百元，八
    十六年度可少繳稅額為四千三百二十元、八十七年度可少繳稅額為四千三百二十
    元、八十八年度可少繳稅額為九百二十五元〉，嗣於八十八年間乙○○接獲稅捐
    稽徵機關通知發現楊建興遭重複申報扶養，始查知上情。
二、案經乙○○訴由台灣台中地方法院檢察署呈請本院檢察署核轉台灣板橋地方法院
    檢察署檢察官偵查起訴。
    理  由
一、訊據上訴人即被告丙○○固不否認有申報楊建興為扶養親屬之事實，惟矢口否認
    有被訴違反稅捐稽徵法之犯行，辯稱：楊建興一直是寄放在南投縣給伊公婆照顧
    ，伊先生有拿錢回家給公婆做為養小孩之費用及扶養父母，故對楊建興也有扶養
    事實，且甲○○說他也有扶養，要伊申報云云。
二、惟查：上開犯罪事實，業據告訴人乙○○於檢察官訊問時陳稱：「（問：告何人
    何事？）答：告簡佩容，她是我二嫂，她在八十八年度虛報扶養我的兒子楊建興
    。」、「（問：於何處申報扶養楊建興？）答：在台北縣樹林市申報。」、「（
    問：有無同意由她申報扶養？）答：沒有。」，「（問：事實上楊建興有無讓她
    扶養？）答：沒有，我兒子一直跟我住在一起。」等語（見臺灣臺中地方法院檢
    察署九十一年度發查字第二三八號偵查卷第三頁正、背面），「（問：如何發現
    小孩被重複申報？）答：因為國稅局有通知我，是我打電話到台中國稅局去問，
    台中國稅局的小姐告訴我是被簡佩容報，我有打電話問簡女（即簡佩容），簡女
    本不承認，後來才又承認說她只有寫名字。」、「（問：以前有把小孩借給簡女
    申報過？）答：從來沒有。」、「楊進興在一歲多，因我離婚，就帶回南投跟我
    父、母住，在楊進興國小畢業我就帶在身邊照顧，他現在國三。」、「（問：楊
    進興是丙○○扶養？）答：我是八十八年才收到通知，她何時申報我不知道。」
    等語（見臺灣板橋地方法院檢察署九十一年度偵字第三九九二號偵查卷第八頁背
    面、第三十七頁），於本院九十二年三月十七日審理時陳稱：「（問：八十五年
    間至八十八年間，楊建興有無給被告扶養？）答：沒有。」、「（問：被告有無
    拿錢給你，要做為楊建興之學費或生活費？）答：沒有。」等語，復有財政部台
    灣省北區國稅局台北縣分局九十一年七月二十九日北區國稅縣徵字第０九一一０
    三０二０二號函附被告自八十四年起至八十八年止之綜合所得稅結算申報書（見
    台灣板橋地方法院九十一年度偵字第三九九二號偵查卷第四十六頁至五十七頁）
    ，及財政部台灣省北區國稅局台北縣分局九十一年十一月五日北區國稅北縣徵字
    第０九一一０四五七四七號函及檢附之八十五年至八十八年綜合所得稅核定通知
    書及相關資料九紙在卷可稽（見原審卷第十四頁至二十三頁）。被告簡佩容雖於
    檢察官訊問時辯稱：「他（即乙○○）的小孩楊建興我由八十年開始有申報，一
    直以來我都有申報。當時告訴人乙○○因為離婚後一直把孩子放在南投給我公婆
    照顧，我先生一直有拿錢回去給他父母盡到扶養的義務，所以我先生才叫我把楊
    建興申報。」、「（問：楊建興的資料是何人同意你？）答：資料是我先生給我
    的。」、「（問：乙○○有制止過？）答：從來沒有，所以才會一直報下去。」
    、「楊建興從小與我公、婆住南投，這期間乙○○有坐牢根本沒有能力扶養。楊
    建興是我公婆用兒子的生活費扶養。」、「（問：為何申報楊進興是你扶養？）
    答：因我先生稱有拿錢給公婆，我認為對楊建興也有盡扶養。」、「乙○○稱八
    十八年度申報楊建興是虛偽的，我不承認，是我先生告訴我說有扶養父母所以我
    可以申報。」云云（見台灣板橋地方法院檢察署九十一年偵字第三九九二號偵查
    卷第三十三頁背面、第三十六背面、第三十七頁正、背面），於原審法院九十一
    年十一月七日訊問時供稱：「我可能那時寫太多份了，因為以前都是這樣報稅。
    如果有疑問，就應該主動剔除。」、「小孩長期在南投撫養，我們也有拿錢回家
    ，以前他們就沒有申報，是我先生叫我報撫養。」云云（見原審卷第二十六頁、
    第二十七頁），於原審法院九十一年十二月十二日審理時辯稱：「那是甲○○跟
    我講，他有拿錢回去，可以申報。是他要我填的。」、「（問：對於乙○○、甲○○在偵訊筆錄所言有何意見？）答：不實在。他們兄弟根本沒有每個月拿錢出
    來扶養。我們有拿錢回去，所以我才說由我們申報。他弟弟曾經坐牢，沒有收入
    ，怎麼可能拿錢回去。之前他弟弟沒有拿來申報，但是他弟弟八十八年辦結婚，
    有正當職業有收入，才拿來報稅。」、「（問：從何時開始填報？）答：從我結
    婚後就由我填報。不是我從八十四年才開始。」等語（見原審卷第三十五頁），
    於本院九十二年二月二十日訊問時辯稱：「楊建興一直是寄放在南投縣給我公婆
    照顧，我先生有拿錢回家給公婆做為扶養小孩之費用。」、「係甲○○要我報。
    」云云，於本院九十二年四月九日審理時辯稱：「楊建興一直寄放在南投縣給我
    公婆照顧，我先生有拿錢回家扶養父母，所以對楊建興也有扶養事實，且是甲○○說他也扶養，要我申報。」、「（問：甲○○一個月拿多少錢給他父母？）答
    ：幾千元。」、「（問：對甲○○、乙○○、楊建興所供述有何意見？）答：他
    們都串好證詞，他們陳述不實在」云云，惟查告訴人乙○○之子楊建興於出生後
    ，因告訴人乙○○與妻子離異，自一歲時起曾帶往南投縣與告訴人之父母同住，
    惟自八十六年間起，告訴人即將其子楊建興帶往台中就學生活迄今等情（見臺灣
    板橋地方法院檢察署九十一年度偵字第三九九二號偵查卷第三十七頁），業據證
    人甲○○證述楊建興是其弟乙○○自己扶養屬實，並證稱：伊共有五兄弟，一人
    每月出二、三千元給父母過生活，被告沒有拿錢給伊父母，伊薪水都是交給被告
    ，被告每月給伊零用錢，伊再省下零用錢給父母一點錢，．．．．，我沒有跟她
    說可以申報扶養小孩，也沒有跟她說我有拿錢回去扶養父母等情（見臺灣板橋地
    方法院檢察署九十一年度偵字第三九九二號偵查卷第三十六頁背面、第三十七頁
    背面），於本院九十二年三月十七日訊問時證稱：「（問：八十五年間至八十八
    年間有無扶養楊建興？）答：沒有。」、「（問：那你太太為何於申報所得稅時
    ，會如此寫？）答：我不知她為何如此寫。」、「（問：你拿錢給你父親，目的
    為何？）答：給我父親零用錢，沒有經常給。」、「（問：是否係你叫被告如此
    報？）答：不是。」等語，證人楊建興於本院九十二年三月十七日訊問時亦證稱
    ：「（問：你伯父、伯母有無於八十五年間至八十八年間扶養你？）答：沒有，
    我係奶奶從小扶養的。」、「（問：你伯父、母有無給你生活費或零用錢？）答
    ：沒有。」等語，則被告及其夫甲○○實際上僅有負擔部分對甲○○父母之扶養
    義務，並無扶養楊建興之情形，被告顯然係為貪得少報稅額之蠅利，虛偽申報楊
    建興為扶養親屬，則被告所辯顯非可採，被告違反稅捐稽徵法第四十一條之犯行
    ，洵堪認定。
  綜上所述，本件事證明確，被告簡佩容所辯，應為事後卸責之詞，不足採信，其犯
  行洵甚認定，應依法論科。
三、核被告係納稅義務人，以虛報被扶養人之不正當方法逃漏稅捐之所為，係犯稅捐
    稽徵法第四十一條之罪。又被告先後四次犯行，時間緊接，所犯係構成要件相同
    之罪名，顯係概括之犯意為之，應依連續犯之規定，論以一罪並加重其刑。原審
    認被告罪證明確，適用稅捐稽徵法第四十一條，刑法第十一條前段、第二條第一
    項前段、第五十六條、第四十一條第一項，罰金罰鍰提高標準條例第二條之規定
    ，並審酌被告犯罪之動機、目的、手段、所生危害、犯罪後之態度等一切情狀，
    判處拘役伍拾日，如易科罰金，以佰元（銀元）折算壹日；同時說明被告行為
    後，刑法第四十一條業於九十年一月十日經總統公布施行，修正後刑法第四十一
    條第一項規定：「犯最重本刑為五年以下有期徒刑以下之刑之罪，而受六個月以
    下有期徒刑或拘役之宣告，因身體、教育、職業、家庭之關係或其他正當事由，
    執行顯有困難者，得以一元以上三元以下折算一日，易科罰金。但確因不執行所
    宣告之刑，難收矯正之效，或難以維持法秩序者，不在此限。」，比較新舊法，
    以修正後之刑法第四十一條第一項前段規定，較有利於被告，依刑法第二條第一
    項前段之規定，自應適用裁判時之法律，諭知易科罰金之折算標準。經核原判決
    ，認事用法並無不合，量刑亦屬適當，被告上訴意旨否認犯罪，為無理由，應予
    駁回。
據上論斷，應依刑事訴訟法第三百六十八條，判決如主文。
本案經檢察官劉斐玲到庭執行職務。
中      華      民      國    九十二    年      四      月    二十三    日
                              臺灣高等法院刑事第十五庭
                                  審判長法  官  房  阿  生
                                        法  官  蔡  光  治
                                        法  官  雷  元  結
右正本證明與原本無異。
如不服本判決，應於收受送達後十日內向本院提出上訴書狀，其未敘述上訴之理由者
並得於提起上訴後十日內向本院補提理由書（均須按他造當事人之人數附繕本）。
                                        書記官  黃  德  煌
中      華      民      國    九十二    年      四      月    二十三    日
附錄：本案論罪科刑法條全文
稅捐稽徵法第四十一條
納稅義務人以詐術或其他不正當方法逃漏稅捐者，處五年以下有期徒刑、
拘役或科或併科新台幣六萬元以下罰金。


司法院資訊處製作；財團法人民間司法改革基金會備份。
